臺灣彰化地方法院民事判決　九十三年度簡上字第七一號
　　上　訴　人　甲 ○ ○
　　被 上訴 人　保證責任彰化第十信用合作社
　　法定代理人　洪 崇 雄
　　訴訟代理人　乙 ○ ○
右當事人間分配表異議之訴事件，上訴人對於中華民國九十三年六月十日本院彰化簡
易庭第一審判決（九十三年度彰簡字第七八號）提起上訴，本院於九十三年十月二十
七日言詞辯論終結，判決如左：
    主      文
上訴駁回。
第二審訴訟費用由上訴人負擔。
    事實及理由
一、上訴人起訴主張：兩造間本院九十二年度執字第一二二六號拍賣抵押物民事強執
    執行事件，伊所有坐落彰化縣彰化市○○○段山腳小段一○○－一○地號土地及
    其上建物拍賣所得價金，於九十三年二月十日作成之分配表，將被上訴人之債權
    原本新台幣（下同）二百五十八萬四千一百四十六元、利息一百十七萬四千九百
    七十二元、違約金二十一萬九千三百八十三元列入分配，惟被上訴人該項債權之
    原本僅有二百五十萬元，利息部分依機動利率即年息百分之四．五計算，應為五
    十五萬八千七百四十二元，違約金則應為十萬九千六百九十一元，故該分配表就
    超過部分之債權原本八萬四千一百四十六元及利息三十萬元（合計三十八萬四千
    一百四十六元），均應予剔除，不予列入分配等情，求為(一)前開民事強制執行事
    件，被上訴人受分配之金額，應剔除其中三十八萬四千一百四十六元，不予列入
    分配；(二)兩造間前開三十八萬四千一百四十六元之債權債務關係不存在之判決。
    原審為上訴人敗訴之判決，上訴人不服，提起上訴，其上訴聲明：求為(1)原判決
    廢棄；(2)本院九十二年度執字第一二二六號民事強制執行事件，被上訴人受分配
    之金額，應剔除其中三十八萬四千一百四十六元，不予計算分配；(3)兩造間就該
    開三十八萬四千一百四十六元之債權債務關係不存在之判決。
二、被上訴人則以：前開執行事件之執行債權，係上訴人邀同訴外人洪雪嬌為連帶保
    證人，於八十七年十一月二十日，向伊借款二百六十萬元，約定借款期限至一百
    零一年七月十一日，期間上訴人應每月平均攤還本金一萬五千八百五十四元，利
    息依年息百分之九機動計算，未按期攤還本息時，另應支付違約金，並喪失期限
    利益。惟上訴人在繳第一期本息三萬五千三百五十四元後，即拒不繳納，全部借
    款視為到期，上訴人計尚積欠伊本金二百五十八萬四千一百四十六元，及按年息
    百分之九計算之利息與違約金，利率部分，不得再機動調降等語，資為抗辯。
三、上訴人分別於九十三年五月二十七日（即原審最後言詞辯論期日）、九十三年九
    月十三日（即本院第二次準備程序期日），因病到醫院住院治療，固有其所提診
    斷證明書影本二份為證。惟核其病症，或為心導管檢查及治療，或為高血壓心臟
    血管疾病、慢性阻塞性肺病、糖尿病等，並非急症；甚至，上訴人在九十三年九
    月十五日住院之期間，尚能在家收受本院送達之九十三年九月十三日準備程序筆
    錄，有送達證書在卷可稽；且在各該期日後，上訴人復未即檢附證明文件，具狀
    陳明其因罹病不能到場，又有不能委任代理人到場之事實，而聲請變更期日，足
    徵上訴人有意圖藉由住院不到場，以達延滯訴訟目的之情事。況上訴人已於本院
    行言詞辯論期日時，到場為實體之辯論，其聲請將本院言詞辯論期日，變更為準
    備程序期日，並請求將原判決廢棄發回更審，均顯屬無據，自不應准許，核先說
    明。
四、查本件兩造間前揭拍賣抵押物民事強執執行事件，本院民事執行處就其所有上開
    不動產拍賣所得價金，於九十三年二月十日作成之分配表，將被上訴人之債權原
    本二百五十八萬四千一百四十六元、利息一百十七萬四千九百七十二元、違約金
    二十一萬九千三百八十三元列入分配，並定於九十三年二月二十七日實施分配，
    上訴人於分配前一日（即九十三年二月二十六日），以被上訴人該項執行債權之
    原本僅有二百五十萬元，利息部分依機動利率即年息百分之四．五計算，應為五
    十五萬八千七百四十二元，違約金則應為十萬九千六百九十一元，該分配表將被
    上訴人參與分配金額多列等詞，具狀聲明異議，嗣被上訴人於九十三年三月二日
    ，對於上訴人之異議表示不同意，上訴人隨即於九十三年三月九日提起本件訴訟
    之事實，業經調閱本院九十二年度執字第一二二六號民事執行卷查明無訛，兩造
    對此亦無爭執，自堪認為真實。
五、被上訴人抗辯前揭執行事件，其執行債權本金為二百五十八萬四千一百四十六元
    ，利率依年息百分之九計算之事實，有所提借據、帳卡明細表、繳款明細查詢資
    料附原審卷可稽。上訴人主張該項借款債權本金僅為二百五十萬元，就其有清償
    超過之八萬四千一百四十六元之事實，並未舉證以實其說，顯然不足採信。而上
    開借款債權之利率，依借據之約定，固然載明上訴人同意按被上訴人基本放款利
    率變動而調整。惟上訴人借款後，僅繳納一期本息，自八十八年十二月二十日起
    之利息，即未再支付，依約定上訴人已喪失其期限利益，全部借款視為到期，上
    訴人應一次清償全部積欠之借款本金、利息及違約金，利率即無再機動調整可言
    。上訴人主張前開借款之利息，應機動調降為按年息百分之四．五計算云云，並
    提出台灣台中地方法院民事執行處分配表影本為佐證，委無可取，其聲請向中央
    銀行查詢利率，亦無必要。至兩造間系爭借款，為成立於八十七年十一月二十日
    之新貸款，並非就貸款展期，此觀被上訴人所提借據甚明，上訴人抗辯其於八十
    五年即開始繳納利息云云，顯難認為實在。
六、從而，上訴人主張上開分配表就超過部分之債權原本八萬四千一百四十六元及利
    息三十萬元（合計三十八萬四千一百四十六元），均應予剔除，不予列入分配，
    並不可採。其請求確認兩造間，就該項合計三十八萬四千一百四十六元之借款債
    權及利息之債權債務關係不存在，亦屬無據，均應不予准許。原審為上訴人敗訴
    之判決，尚無不合。上訴論旨，指摘原判決為不當，求予廢棄改判，為無理由，
    應予駁回。
據上論結，本件上訴為無理由，依民事訴訟法第四百三十六條之一第三項、第四百四
十九條第一項、第七十八條，判決如主文。
中　　　華　　　民　　　國　　九十三　　年　　 十一 　　月　　  十  　　日
                                  民事第二庭
                                      審判長法  官　何 志 通
                                            法　官　羅 秀 緞
                                            法　官　陳 瑞 水
右為正本係照原本作成。
本判決不得上訴。
中　　　華　　　民　　　國　　九十三　　年　　 十一 　　月　　 十七 　　日
                                        法院書記官　楊 筱 惠
